臺灣高等法院刑事判決　　　　　　　 96年度交上易字第136號
上　訴　人　臺灣臺北地方法院檢察署檢察官
被　　　告　乙○○
　　　　　　丙○○
上列上訴人因被告過失傷害案件，不服臺灣臺北地方法院95年度
交易字第710號，中華民國96年2月15日第一審判決（起訴案號：
臺灣臺北地方法院檢察署95年度偵字第18049號），提起上訴，
本院判決如下：
    主  文
原判決撤銷。
乙○○、丙○○因過失傷害人，乙○○處拘役參拾日，丙○○處
拘役貳拾日，如易科罰金，均以銀元參佰元折算壹日。均緩刑貳
年。
    事  實
一、乙○○係臺北縣新店市○○路○段196之1號「不一羊羊肉店
    」之負責人，平日因深夜時顧客車輛常併排臨時停車，遂擺
    放其所有三角椎於店前路旁供來往車輛警示之用，本應注意
    擺設三角椎之適當地點，且放置三角椎地點不得妨礙交通。
    嗣於民國95年4月27日晚上11時45五分，甲○○駕駛車牌號
    碼4259-FC號自用小客車，沿臺北縣新店市○○路往宜蘭方
    向行駛，途經臺北縣新店市○○路○段194號前時，因被告乙○○所擺設之三角椎遭「不一羊羊肉店」顧客車輛碰撞移位
    至北宜路之快車道上，時值大雨，路況視線不佳，甲○○疏
    未注意車前狀況，而貿然緊煞停，適有同向之丙○○駕駛車
    牌號碼V5－9121號自用小客車自後方駛來，本應注意後車與
    前車之間應保持隨時可以煞停之距離，且因雨視線不清應減
    速慢行，依當時情形並無不能注意之情事，疏未保持安全距
    離，自後撞及甲○○所駕駛之自用小客車，使甲○○受有身
    體多處挫傷、頸部及下背疼痛之傷害，丙○○隨即報警，坦
    承為肇事者願受裁判。
二、案經告訴人甲○○訴由臺北縣政府警察局新店分局報告臺灣
    臺北地方法院檢察署檢察官偵查起訴。
　　理　由
一、訊據被告乙○○、丙○○對於在上開時地因被告乙○○在上
    址經經營「不一羊羊肉店」店前路旁擺設三角椎，供往來車
    輛警示之用，嗣於上開時、地，因其疏未注意該三角椎業遭
    顧客車輛碰撞移位至北宜路之快車道上，致告訴人甲○○駕
    駛上開自用小客車行經該處時，見狀緊急煞車，並遭後方由
    被告丙○○所駕駛之上開自用小客車追撞之事實，均坦承不
    諱，並均承認自己對車禍之發生有過失（見本院卷第20頁背
    面、21頁正面、第63頁正面），核與證人甲○○於原審時所
    證車禍發生經過情形，均相符合：復有道路交通事故談話紀
    錄表、道路交通事故現場圖、道路交通事故調查報告表(一)、
    (二)、Ａ３類道路交通事故調查報告表、道路交通事故當事人
    酒精測定紀錄表及照片12張附卷可稽。
二、又告訴人甲○○因本件車禍致身體受有多處挫傷、頸部及下
    背疼痛等傷害，有其所提出之財團法人天主教耕莘醫院（下
    稱耕莘醫院）診斷證明書一紙為證。雖被告二人於原審時曾
    辯稱：甲○○在現場說他沒有受傷，不必就醫，甲○○事後
    再去就醫所提診斷書不能證明他是因本件車禍而受傷云云，
    及告訴人甲○○亦承稱車禍發生當晚未去就醫，係翌日（95
    年4月28日）因身體多處不適始至耕莘醫院就醫等語。惟查
    ：告訴人甲○○確實於上開時地駕駛車輛與被告丙○○發生
    車禍，告訴人甲○○所駕車輛後方遭被告丙○○所駕車輛撞
    擊，而告訴人甲○○與被告二人素昧平生並無任何怨隙，其
    於車禍發生當時尚以情節輕微而無追究被告二人之意，衡情
    應不致為誣陷被告二人而故意於第二日就醫以不實傷單以達
    對被告二人得以提出刑事告訴之目的。再依告訴人甲○○所
    提上開醫院之診斷證明書所載，其確實未受有明顯外傷，案
    發當時又近深夜12時，告訴人甲○○以其身體未受有明顯外
    傷，急欲返家休息而未就醫，直至第二日因身體疼痛不適始
    就醫診治，亦屬事理之常，自不能以此即謂告訴人之指訴不
    可採信。再參酌耕莘醫院於原審時所函覆：「病患（即告訴
    人甲○○）於95年4月28日至骨科門診就醫時即主訴：因昨
    天發生車禍交通事故後身體受到多處挫傷，．．．特別是頸
    部等語，經醫師學理檢查後，病患身體多處挫傷含手腳、胸
    背部都只是輕微挫傷」，有該院96年1月9日耕醫病歷字第09
    60010059號函一份在卷可稽（見原審卷第34頁），益證告訴
    人甲○○於車禍發後翌日確係因本件車禍致身體不適而就醫
    甚明，且經醫生檢查後其身體多處含手腳、胸背部確實受有
    輕微挫傷，均足證告訴人甲○○確因本件車禍而受有上開傷
    害。至雖耕莘醫院上開函覆又指出：「比較有疑問的是病患
    之頸部的不適及疼痛，故當時有安排頸部Ｘ光檢查，發現只
    有退化性關節炎而並沒有外傷性骨折或脫位現象，．．．頸
    椎骨關節炎是退化性慢性骨關節之變化，無法分為新傷或舊
    傷（外傷導致患部疼痛或關節炎疼痛有可能同時存在，尤其
    是一位61歲老人，．．．所以骨關節炎不是外傷而引起，．
    ．．病患在本院也曾腰椎下背痛脊椎骨關節炎到復健科就醫
    治療」，是雖被告於車禍發生後之背部、頸部疼痛經醫師診
    斷為係退化性關節炎而引起，與外傷無關；惟本件車禍發生
    時係告訴人甲○○所駕車輛後方遭被告丙○○所駕車輛自後
    撞擊，並參以偵查卷附告訴人甲○○及被告丙○○二人因本
    件車禍之現場車損照片觀之（見偵卷第25-28頁），二車於
    碰撞當時之力道非輕，被告丙○○車輛之前方引擎蓋明顯受
    損，且告訴人甲○○之車輛於受撞當時係呈煞停狀態，則告
    訴人甲○○車輛忽遭被告丙○○自後方大力撞擊，坐在車內
    之告訴人甲○○雖未至嚴重受有外傷程度，然此一碰撞力道
    非輕，尋常人因受此撞擊而於翌日產生身體疼痛情形，亦屬
    當然，自不能因告訴人甲○○因年事已高本身罹有退化性關
    節炎，其疼痛與其退化性關節炎有關，即認其身體之疼痛完
    全與車禍無關。應認告訴人甲○○所證其因本件車禍致身體
    受有如上開診斷證明書所載之傷害應屬可採。
三、按汽車在同一車道行駛時，除擬超越前車外，後車與前車之
    間應保持隨時可以煞停之距離；又任何人不得有利用道路堆
    積、置放、設置或拋擲足以妨礙交通之物品之行為，道路交
    通安全規則第94條第1項、第140條第1款分別定有明文。經
    查：被告乙○○在上址經營「不一羊羊肉店」時，為供往來
    車輛注意至該店消費顧客併排停車之故，在店前路旁擺設三
    角椎時，本應遵守前揭道路交通安全規則第140條第1款之規
    定，隨時注意該三角椎之擺放位置，不得有足以妨礙交通之
    情形，而於本件交通事故發生時，被告乙○○雖不在上開「
    不一羊羊肉店」內，惟仍得促請店內員工注意，並無不能注
    意之情事，猶疏未注意及此，任由該三角椎遭顧客車輛碰撞
    位移至北宜路快車道上，致生本件交通事故，其有過失甚明
    。又被告丙○○為汽車駕駛人，於上揭時、地駕車行經上開
    路段時，自應遵守前揭道路交通安全規則第94條第1項之規
    定，與前車之間保持隨時可以煞停之距離，而依本件交通事
    故發生時，雖為雨天，路面濕潤，然夜間有照明，所行經之
    上開路段柏油路面無缺陷、無障礙物，此亦有上開道路交通
    事故調查報告表(一)在卷足憑，應無不能注意之情事，竟疏未
    注意及此，致生本件交通事故，亦有過失，均堪認定，且因
    被告二人之過失行為致告訴人身體受有如事實欄所述之傷害
    ，渠二人過失行為與告訴人身體所受之傷害間自有相當因果
    關係。至告訴人甲○○於上開時、地駕車行經上開路段時，
    見有被告乙○○所有之三角椎遭碰撞位移至北宜路之快車道
    上時，疏未注意車前狀況而貿然停車，其對於本件交通事故
    之發生，亦同有過失，惟此不能解免被告二人對本件車禍之
    發生應負之過失罪責。
四、綜上所述，本案事證已臻明確，被告二人犯行均堪認定，應
    依法論科。
五、論罪理由：
　　核被告乙○○、丙○○所為均係犯刑法第284條第1項前段之
　  過失傷害罪。又被告丙○○肇事後，於犯罪未發覺前，向據
    報前來處理之員警承認肇事，有台北縣政府警察局新店分局
    道路交通事故肇事人自首情形紀錄表一份附卷可稽（見偵卷
    第17頁），嗣並到案接受裁判，合於自首條件，應依刑法第
    62條前段規定，減輕其刑（經比較修正前後刑法第62條規定
    ，行為時法對被告並無不利，故適用修正前刑法第62條前段
    規定，予以減刑）。又被告二人本案行為後，刑法第284條
    第1項法條固未修正，惟就其法定刑罰金刑部分，94年2月2
    日修正公布之刑法第33條第5款規定，已將原罰金刑最低額
    度由銀元1元（相當於新臺幣3元），提高為新臺幣1千元以
    上，且以百元計之，並於95年7月1日施行，比較新、舊法結
    果，應以行為時法律即修正前刑法第33條第5款規定有利於
    被告。再被告行為後，刑法施行法增訂第1條之1：「中華民
    國94年1月7日刑法修正施行後，刑法分則編所定罰金之貨幣
    單位為新臺幣。94年1月7日刑法修正時，刑法分則編未修正
    之條文定有罰金者，自94年1月7日刑法修正施行後，就其所
    定數額提高為30倍。但72年6月26日至94年1月7日新增或修
    正之條文，就其所定數額提高為3倍」，此一條文已於95年7
    月1日施行。刑法第284條第1項所定罰金刑部分，原係依罰
    金罰鍰提高標準條例第1條前段規定提高10倍，並以銀元作
    為計算單位，因上開包裹式修正之規定，亦隨同修正，比較
    新舊法，因1銀元係以新臺幣3元計算，原銀元罰金刑提高10
    倍，與新法以新臺幣為計算單位提高30倍，其結果並無實質
    之差異。是此等有關罰金刑之修正，修正前之規定與修正後
    之現行法相較，並無修正前規定對被告不利之情形，依刑法
    第2條第1項前段規定，自仍適用修正前之規定，附此敘明。
六、撤銷改判及科刑理由：
　　原判決未就全案事證詳為審酌，遽為被告乙○○、丙○○無
    罪之判決，尚有未洽，檢察官提起上訴執以指摘原判決不當
    ，為有理由，自應由本院將原判決撤銷，另為適法之諭知。
    爰審酌被告乙○○、丙○○二人之品行，因一時疏失肇事致
    使告訴人受傷，告訴人所受傷勢非輕，被告之過失程度及告
    訴人本身亦有過失，及被告於本院審理時均坦承犯行，非無
    悔改之意等一切情狀，分別量處如主文第二項所示之刑，並
    均諭知易科罰金之折算標準。又行為後法律有變更者，適用
    行為時之法律。但行為後之法律有利於行為人者，適用最有
    利於行為人之法律，刑法第2條第1項定有明文。查：被告於
    行為時之刑法第41條第1項前段規定：「犯最重本刑為5年以
    下有期徒刑以下之刑之罪，而受6個月以下有期徒刑或拘役
    之宣告，因身體、教育、職業、家庭之關係或其他正當事由
    ，執行顯有困難者，得以1元以上3元以下折算一日，易科罰
    金。」，而於被告行為時之易科罰金折算標準，修正前罰金
    罰鍰提高標準條例第2條前段（現已刪除）規定，就其原定
    數額提高為100倍折算1日，則本件被告行為時之易科罰金折
    算標準，應以銀元300元折算1日，經折算為新臺幣後，應以
    新臺幣900元折算為1日。惟95年7月1日施行之刑法第41條第
    1 項前段則規定：「犯最重本刑為五年以下有期徒刑以下之
    刑之罪，而受六個月以下有期徒刑或拘役之宣告者，得以新
    臺幣一千元、二千元或三千元折算一日，易科罰金。」。比
    較修正前後之易科罰金折算標準，以95年7月1日修正公布施
    行前之規定，較有利於被告，則應依刑法第2條第1項前段，
    本案仍應適用修正前刑法第41條第1項前段規定，定其折算
    標準，併此敘明。末查，被告二人未曾因故意犯罪受有期徒
    刑以上刑之宣告，有本院被告前案紀錄表在卷可按，而被告
    二人於上訴本院後已賠償告訴人並簽立道歉書（見本院卷第
    20 頁背面、第62頁背面、第66、67頁），被告二人經此教
    訓，應知所警惕，當無再犯之虞，本院認就所宣告之刑以暫
    不執行為適當，爰併均予宣告緩刑二年，以勵自新。
據上論斷，應依刑事訴訟法第369條第1項前段、第364條、第299
條第1項前段，刑法第2條第1項前段、第284條第1項前段、第74
條第1項第1款，修正前刑法第62條前段、第41條第1項前段，罰
金罰鍰提高標準條例第1條前段、行為時罰金罰鍰提高標準條例
第2條，判決如主文。
本案經檢察官柯麗鈴到庭執行職務。
中 　 華　　民　  國　　96　　年　　6　 　月  　14  　日
　　　　　　　　　刑事第十七庭  審判長法　官   高明哲
　　　　　　　　　　　　　　　　　　  法　官   陳憲裕
　　　　　　　　　　　　　　　　　　  法　官   孫惠琳
以上正本證明與原本無異。
不得上訴。
                                      書記官   魏汝萍
中　　華　　民　　國　　96　　年　　6 　　月　　14　　日
附錄：本案論罪科刑法條全文
中華民國刑法第284條
因過失傷害人者，處 6 月以下有期徒刑、拘役或 5 百元以下罰
金，致重傷者，處1年以下有期徒刑、拘役或5百元以下罰金。
從事業務之人，因業務上之過失傷害人者，處 1 年以下有期徒刑
、拘役或1 千元以下罰金，致重傷者，處 3 年以下有期徒刑、
拘役或2千元以下罰金。
